臺灣高等法院民事判決
109年度家上字第326號
上  訴  人  阮佳芬  
訴訟代理人  王翼升律師
被上訴人    陳振興  
訴訟代理人  林育瑄律師
            林君鴻律師
上列當事人間請求離婚事件，上訴人對於中華民國109年9月30日
臺灣新竹地方法院109年度婚字第144號第一審判決提起上訴，本
院於110年3月9日言詞辯論終結，判決如下：
    主      文
原判決廢棄。
被上訴人在第一審之訴駁回。
第一、二審訴訟費用均由被上訴人負擔。
    事實及理由
一、被上訴人主張：兩造於民國100年1月23日結婚。婚後，因上
    訴人不同意伊將金錢花費在個人嗜好及娛樂上，屢發生爭執
    。又上訴人專職擔任家庭主婦期間，卻未能主動做飯，甚至
    伊因椎間盤突出病症而需至診所復健後，仍需自行買便當或
    外食。另上訴人不顧伊感受，堅持在兩造住處擺放上訴人與
    前男友合照。伊自104年起至大陸地區工作，聚少離多，上
    訴人於108年2月起，已主動搬離兩造共同居所，各自生活，
    迄無聯繫，已無夫妻情分，難以再維持婚姻，且此係屬可歸
    責於上訴人之事由所致等語。爰依民法第1052條第2項規定
    ，請求離婚（原審判決准被上訴人與上訴人離婚。上訴人不
    服，提起上訴）。答辯聲明：上訴駁回。
二、上訴人則以：兩造婚姻期間，伊並未干涉被上訴人金錢支用
    ，被上訴人亦不曾因伊保留其與前男友合照有任何爭執。伊
    為了維護被上訴人健康，親自下廚烹煮健康料理，反遭被上
    訴人嫌棄口味不佳。伊因尊重、支持被上訴人之事業，同意
    被上訴人至大陸地區工作，亦多次辭職出國陪伴，被上訴人
    於107年12月23日突然以行動電話通訊軟體微信發送簡訊要
    求離婚，且再拒絕溝通、協商，伊萬分不解及錯愕，只能於
    108年2月與家人返回臺中居住。伊迄今仍願努力修補兩造婚
    姻嫌隙，兩造婚姻無難以維持之重大事由等語，資為抗辯。
    上訴聲明：㈠原判決廢棄。㈡被上訴人在第一審之訴駁回。 
三、兩造不爭執之事項： 
　　兩造於100年1月23日結婚，現婚姻關係存續中。
四、本院之判斷：
  ㈠按有民法第1052條第1項以外之重大事由，難以維持婚姻者，
    夫妻之一方得請求離婚。但其事由應由夫妻之一方負責者，
    僅他方得請求離婚，民法第1052條第2項定有明文。所謂「
    有前項以外之重大事由，難以維持婚姻者」，乃抽象的、概
    括的離婚事由，判斷標準為婚姻是否已生破綻而無回復之希
    望，此非可由當事人已喪失維持婚姻意欲之主觀面加以認定
    ，而應依客觀的標準，即難以維持婚姻之事實，是否已達於
    倘處於同一境況，任何人均將喪失維持婚姻希望之程度以決
    之。又婚姻係以夫妻共同生活為目的，夫妻雙方應以誠摯互
    信為基礎，相互扶持，共同建立和諧美滿之家庭，倘雙方因
    理念上之重大差異，雙方互不往來，形同陌路，婚姻關係誠
    摰互信之感情基礎，已經不復存在，依一般人之生活經驗處
    於同一境況，均將喪失維持婚姻之意欲，應認顯然難期修復
    ，雙方共同生活的婚姻目的已經不能達成，應認符合民法第
    1052條第2項所定難以維持婚姻之重大事由。此事由應由夫
    妻一方負責者，僅他方得請求離婚。因此，若夫妻雙方均為
    有責時，則應衡量比較雙方之有責程度，而許責任較輕之一
    方向應負主要責任之他方請求離婚，如雙方之有責程度相同
    ，則雙方均得請求離婚，以符公平，且符合民法第1052條第
    2項規定之立法目的。  
  ㈡被上訴人主張婚後上訴人不同意伊將金錢花費在個人嗜好及
    娛樂上，且專職擔任家庭主婦期間，未能主動做飯，又不顧
    伊感受等語，俱為上訴人所否認。經查，被上訴人迄未能提
    出證據以實其說。反稽之上訴人提出兩造不爭執形式真正之
    臉書網頁翻拍照片，上訴人多次親自烹煮餐食、甜點，被上
    訴人尚數次將製作之菜餚照片發佈在其臉書個人頁面，並佐
    以貼文：「我家老婆大人的愛心晚餐～～『第一次』嘗試炒米粉
    」、「……宅在家裡與朋友一起弄吃的……」、「料理初學者，
    今天『第一次煮【咖哩雞】』……」等語，有上訴人所提被上訴
    人不爭執之臉書網頁翻拍照片可考（見本院卷第118、120至
    122頁），觀諸貼文內容，上訴人多次學做菜餚，足見主動
    做飯，被上訴人主張洵屬無據。
　㈢被上訴人主張其自104年起至大陸地區工作，兩造聚少離多，
    上訴人於108年2月起，已主動搬離兩造共同居所，各自生活
    等語，上訴人抗辯其多次辭職陪同被上訴人至大陸地區一同
    生活。108年2月因被上訴人莫名無預警提出離婚要求，其只
    能先返回臺中娘家居住等語。查，上訴人於103年2月6日至1
    03年8月間、104年6月至106年5月間搬至大陸地區與被上訴
    人共同生活，被上訴人獨自居住在大陸地區期間，亦頻繁返
    臺，有被上訴人入出境資訊連結作業表可考（見原審卷第41
    至45頁），且為兩造所不爭（見本院卷第137頁），可見兩
    造於上開期間無長久分居之情事，上訴人為尋求夫妻共同生
    活，尚選擇辭職遠赴異鄉陪伴被上訴人。又被上訴人長期在
    大陸地區工作如前所述，且被上訴人長期來回兩岸，在108
    年2月17日離境後，每次返台停留時間僅約7日，亦有上開連
    結作業表可考，上訴人自108年2月起搬回臺中兩造婚後，其
    所購買房屋居住，以就近照顧年邁父母，為被上訴人所不爭
    ，上訴人且告知被上訴人「大雅房子已經整理好，台中天氣
    比新竹溫暖，請先生下次返台，一起來台中著，且要記得照
    顧好身體」等語（見本院卷第90頁），復為被上訴人所不爭
    執，從而上訴人遷居台中，僅係因兩造因工作及生活方式，
    與拒絕履行同居義務有別，非不得經由溝通協調，定被上訴
    人回台居住處所。惟被上訴人主動發動離婚要求，無從期待
    一般人於此情況下仍得平心靜氣協商，是上訴人搬離兩造住
    所，與一般人本係共同居住，因可歸責於一方或兩造共同重
    大事由而分居，以致產生難以維持婚姻之情形有間。
  ㈣被上訴人主張上訴人早已有離婚意願，僅係因兩造對離婚條
    件無共識而遲不離婚等語，並舉兩造行動電話簡訊為憑，上
    訴人否認其有與被上訴人離婚意願，抗辯其爭執被上訴人應
    給付新臺幣（下同）365萬元，是希望維持婚姻等語。查，
    審酌兩造簡訊內容：「（被上訴人）我說過協議書上的是我
    的底線，你不簽沒關係，咱們之間也只剩個名份而已，反正
    年前不簽字，年後別說350萬，只怕協議上的數字也沒有，
    我給你的已經超出法律範圍了，所以沒有協商一說了……而且
    這錢是按法律規定多給你了的，而不是用簽字快不快來衡量
    的，『照你這樣說過兩年簽』～你是不是一分錢都不要了？……
    想通了就去辦理，想不通法庭見，你開口要那麼多錢，你是
    不是覺得造成今天的離婚，是你一直做的很好，是我無理取
    鬧要跟你離婚嗎？要錢也要有點限度跟自知之明吧，痛快點
    能得到你應得的，不痛快我也沒辦法，只能上法庭讓你少得
    點。……」、「（上訴人）如果你覺得這樣的協議只比你當初
    提出多付28萬左右都太過分的話，那就上法院，我無意見，
    我也會配合……『不然你就等我死了吧，你就自由了，財產也
    都是你的...請放過我吧，別再傳傷害我的訊息給我，留點
    讓我活下去的動力，也不要讓我覺得你是如此無情』……」、
    「（被上訴人）看清楚～～是多134萬～～不止是28萬而已」、
    「（上訴人）反正我最多已將合庫的存款93萬多拿出來付房
    貸了，之前你說這部分及你在大陸的存款都不算共同財產，
    我已做最後讓步了……你也知道房子頭款一半是我娘家付的，
    另一半是解定存繳費的，我身邊已經沒有什麼大筆存款了」
    、「（上訴人）胖比：當年因為你幫我做網頁設計，因而開
    啟了我們這輩子的緣份，曾經也跟你提過很遺憾太晚認識你
    ，『真希望下輩子能早點認識你，跟你結婚幫你生孩子，唉.
    ..或許這一切都是我自己一昧的想法』，沒想到我們這輩子
    的緣份走到最後是變成熟悉的陌生人……『記得好好照顧自己』
    ，武漢肺炎疫情未穩定，記得戴口罩及勤洗手」等語，有簡
    訊翻拍照片可徵（見本院卷第95至106頁），可見上訴人仍
    關心被上訴人及在意兩造婚姻維持，惟被上訴人不斷要求離
    婚，並主動商談夫妻剩餘財產分配問題，上訴人只得被動協
    商，且提出被上訴人不同意之條件，甚至表示待其死後，財
    產留給被上訴人等語，終致兩造無法合意離婚，惟上開簡訊
    內容尚不足作為上訴人有不想維持兩造婚姻想法之憑據，再
    審酌原審言詞辯論程序中上訴人陳述：「我希望和好」、「
    重點是我希望維持婚姻」、「……我是回到我臺中我買的房子
    ，當下買是想做夫妻晚年的房子，不是說是我的房子」等語
    可徵，上訴人固先表示倘被上訴人答應其條件就會離婚，惟
    旋表示其希望能和好，能繼續維持婚姻，只是知道被上訴人
    變心了等語，有原審109年9月14日言詞辯論筆錄可按（見原
    審卷第60、62頁），足見上訴人希望維持婚姻，上開條件僅
    係對被上訴人要求離婚不平之表示，是被上訴人主張上訴人
    早已有意願離婚等語，顯不可取。
　㈤被上訴人主張自108年2月起，兩造各自生活，迄無聯繫，已
    無夫妻情分等語，上訴人抗辯迄今仍不斷挽回、維繫婚姻等
    語。查，上訴人多次希冀與被上訴人溝通、協商，甚至尋求
    兩造親友協助，卻屢遭被上訴人拒絕、漠然處置，有兩造行
    動電話簡訊發送內容：「（被上訴人）你還是不願意協議簽
    字離婚是嗎？……這時間也已經給你了，其他我不想說太多，
    如果想通了就元月份回來一趟把離婚的事辦了吧。（上訴人
    ）胖比現在方便通話嗎？可以的話打給我（被上訴人）明天
    吧～～～跟同事在外面吃飯」、「（上訴人）方便的話打電話
    給我（被上訴人）該說的都說了～～（上訴人打電話對方無應
    答）好吧，如果你無法協商，那就算了（被上訴人）有什麼
    要協商？」等語可按，又被上訴人自承：「被上訴人封鎖上
    訴人是在兩造分居後已經一年以上的時候，……只是因為已經
    協商一年無法達成協商，最後被上訴人受不了才封鎖上訴人
    」等語（見本院卷第137頁），上訴人抗辯自109年7月31日
    起上訴人傳送行動電話簡訊均為被上訴人設定拒絕接收，自
    109年1月6日起被上訴人復將上訴人退出行動電話通訊軟體L
    INE家族聊天室等情，有上訴人提出兩造行動電話簡訊傳送
    內容畫面翻拍照片、被上訴人家庭成員群組畫面翻拍照片可
    證（見本院卷第95至106、123至124頁）。足見兩造生活原
    無重大爭執，上訴人仍嘗試與被上訴人共同生活並繼續維持
    婚姻關係，因被上訴人拒絕溝通，以致無從聯繫之情形，自
    與一般人本係共同居住，因可歸責於一方或兩造共同重大事
    由而貌合神離，以致產生難以維持婚姻之情形顯然有間。是
    被上訴人執兩造已分居，已無聯繫為難以維持婚姻事由，尚
    難認為有據。
  ㈥基上，被上訴人空言主張兩造有重大事由難以維持婚姻各情
    ，惟未能提出證據以實其說，本件既未達一般人於此客觀情
    形均將喪失維持婚姻意願之程度，信經此訴訟傳達彼此想法
    ，再由兩造提升溝通、互動技巧，協調改進生活模式，應可
    共營圓滿婚姻家庭生活。被上訴人依民法第1052條第2項規
    定請求判准兩造離婚，即屬無據。　　
五、綜上所述，被上訴人依民法第1052條第2項之規定， 請求判
    准伊與上訴人離婚，為無理由，不應准許。原審所為被上訴
    人勝訴之判決，尚有未合。上訴人上訴意旨指摘原判決不當
    ，求予廢棄改判，為有理由，爰予廢棄，判決如主文第2項
    所示。
六、本件事證已臻明確，兩造其餘攻擊防禦方法及所提證據，經
    本院斟酌後，認為均不足以影響本判決之結果，無逐一論駁
    之必要，併此敘明。
七、據上論結，本件上訴為有理由，依家事事件法第51條，民事
    訴訟法第450條、第78條，判決如主文。
中　　華　　民　　國　　110 　年　　3 　　月　　30　　日
                  家事法庭
                      審判長法  官  吳光釗  
                            法  官  游悅晨
                            法  官  江春瑩
正本係照原本作成。
如不服本判決，應於收受送達後20日內向本院提出上訴書狀，其
未表明上訴理由者，應於提出上訴後20日內向本院補提理由書狀
（均須按他造當事人之人數附繕本）上訴時應提出委任律師或具
有律師資格之人之委任狀；委任有律師資格者，另應附具律師資
格證書及釋明委任人與受任人有民事訴訟法第466 條之1第1項但
書或第2項所定關係之釋明文書影本。如委任律師提起上訴者，
應一併繳納上訴審裁判費。
中　　華　　民　　國　　110 　年　　3 　　月　　31　　日

                            書記官  學妍伶